【裁判字號】    89,易,2180
【裁判日期】    891011
【裁判案由】    妨害自由
【裁判全文】
臺灣桃園地方法院刑事判決                        八十九年度易字第二一八號
    公  訴  人  臺灣桃園地方法院檢察署檢察官
    被      告  乙○○
右列被告因妨害自由案件，經檢察官提起公訴（八十八年度偵字第五四九號），本院
判決如左：
        主  文
乙○○無罪。
        理  由
一、公訴意旨略以：被告乙○○於後述行為時係臺北市政府大安分局安和路派出所警
    員，於民國（下同）八十七年五月二十五日下午十七時四十分許，依其日前偵辦
    涉嫌竊盜、贓物罪嫌之張惠金供述及提供之線索，前往桃園縣中壢市○○○街三
    一號二樓查獲丁○○等六人涉嫌強盜、毒品、竊盜等罪嫌時，未經向檢察官聲請
    搜索票而不依法令搜索丁○○、甲○○上開居所，因認被告涉犯刑法第三百零七
    條之違法搜索罪嫌云云。
二、按犯罪事實應依證據認定之，無證據不得推定其犯罪事實，刑事訴訟法第一百五
    十四條定有明文。又認定不利於被告之事實，須依積極證據，苟積極證據不足為
    不利於被告事實之認定時，即應為有利於被告之認定，更不必有何有利之證據，
    最高法院三十年上字第八一六號著有判例可資參照。
三、經核公訴人認定被告乙○○右揭犯罪，無非係以告訴人甲○○之指訴及其夫丁○○之證詞，為其主要論據。訊據被告則固承認有於右開時間至甲○○及丁○○之
    右開居所查訪，然辯稱：伊和其他之同事至甲○○及丁○○位於桃園縣中壢市○○○街三一號二樓之居所之二樓樓梯口先看見甲○○，伊表明身分及來意，該居
    所之大門沒關，丁○○也在屋內，丁○○聽到渠等和甲○○的對話後，知道渠等
    是警察就說請渠等進來坐沒關係，渠等進去屋內後，就針對渠等日前所查獲的犯
    罪證據來對丁○○進行查訪，在丁○○居所的客廳桌子上就有一具西門子行動電
    話，根據線報，是丙○○強盜集團搶得電話同一類型，渠等訊問丁○○，丁○○
    說該行動電話是丙○○拿來的準備要脫手，在查訪過程中，甲○○身體不舒服，
    也是由伊送甲○○到醫院的；渠等警方人員是徵得丁○○之同意進入屋內的，並
    沒有推甲○○，使其撞擊鐵質大門等語。經查：被告於偵訊時辯稱係依先前到案
    之張惠金之供述，再依其他線報，得知丁○○為強盜、販賣毒品集團，警方佈線
    跟蹤，認為確實有犯罪嫌疑，迫於急迫，才會進屋搜索等語，參諸台北市政府警
    察局大安分局八十七年六月八日北市警安保字第八七六一三０二二００號函，本
    件確係因警方偵辦其他之刑案，依到案嫌犯之指證供述，乃循線至桃園縣中壢市
    ○○○街三一號二樓查訪，依此，警方於偵辦其他刑案中，得有合理懷疑（
    probable cause），認為甲○○及丁○○之前開居所有人在內犯罪，而依該等犯
    罪之性質，不入內搜索，則犯罪證據即將滅失（強盜、販賣毒品之案件之性質即
    屬之，因強盜贓物之分贓、毒品之現時交易，均在瞬間即可能完成，此後該等犯
    罪之犯罪證據即屬滅失），因之情形急迫，自得依刑事訴訟法第一百三十一條第
    一項第三款之規定為不要式搜索，再核諸警方入內查訪之結果亦確實於目視可及
    下，即扣得一支來歷不明之西門子行動電話一支，又在書桌下扣得疑似海洛因一
    包（毛重一．八公克），該等物品均無人（警方至甲○○及丁○○之前開居所搜
    索後，又有其等之友人謝金豐、王福源、謝志昌、丙○○、周淑萍等人陸續前來
    ）承認為其所有，然訊之丁○○，其供承該西門子行動電話係丙○○夥同他人組
    成強盜集團強盜他人財物之所得，並委其代尋買主，至於警方扣得之海洛因亦有
    可能係丙○○所有，訊之丙○○，則推稱前開西門子行動電話係丁○○夥同另一
    人彭康結利用夜間，在中壢一帶找尋酒醉在路旁休息之駕駛人，再從中竊盜或強
    盜所得之財物，至於警方扣得之海洛因則可能亦為丁○○所有，因其向丁○○購
    買過海洛因，此有台北市政府警察局大安分局刑事案件報告單三紙、查訪紀錄表
    一紙、扣押證明筆錄一紙、丁○○、丙○○之警訊筆錄在卷可稽，可見警方根據
    前開合理懷疑至丁○○、甲○○之前開居所逕行搜索，確實發現犯罪證據，且亦
    因此等犯罪證據之發現而得有合理懷疑，得知何人涉犯何等罪嫌，而該等罪嫌又
    事涉強盜、販賣毒品之重罪，該等罪質之犯罪證據復屬即易滅失，更可證本案之
    情形確屬急迫，而得依刑事訴訟法前開規定為不要式搜索，再依卷附之台北市政
    府警察局大安分局八十七年五月廿八日北市警安分刑世字第八七六一二、一一一
    ０四號刑事案件移送書犯罪事實欄第三項可知，警方查得相關犯罪跡證後，即以
    北市警安分刑世字第八七六一二一一０一號刑事案件移送書，移送臺灣桃園地方
    法院檢察署，並於八十七年五月廿六日解送丁○○至該署，可見警方之前開逕行
    搜索之事後處理，亦符合刑事訴訟法第一百三十一條第二項之規定。再查證人丁○○雖於本院證稱「當時我太太要出去倒垃圾，才打開鐵門腳跨出去一半，尚未
    全部跨出去，警方就衝上來，把槍掏出來對著我們叫我們不要動。警方有把我太
    太推進門，身體有碰到鐵門。」，並證稱警方之查訪紀錄表上其之簽名、按指印
    非出自其之自由意識下所為云云，然其於警訊筆錄卻陳稱警方至其右開居所查訪
    ，經警表明來意，其同意開門，帶同警方入內陪同檢視，證人即於案發日亦有至
    丁○○、甲○○居所查察之警員陳志明亦於偵訊時證稱「我們到的時候，甲○○
    剛好要開門外出，我們即表明身分，丁○○和李即請我們進去，我們沒有撞到甲○○。」，公訴人未有何證據，即指稱證人陳志明前開證言係屬偽證（若果如此
    ，公訴人自應依職權簽分偽證罪），並遽行認定證人丁○○之證言為真，因之做
    為除告訴人甲○○之指訴外，被告有罪之唯一認定，實屬未洽。復查證人丁○○
    於本院證稱因警方有推其懷孕之太太即告訴人撞門，其要求警方先將其太太送醫
    ，但警方說一定要先把丙○○騙至現場才肯送其太太至醫院云云，然丙○○於警
    訊及本院調查時均證稱伊和周淑萍一起去丁○○之右開居所，伊和周淑萍是警方
    所查獲之人中最晚到達者，到達之時間已是晚間十時半，而觀諸告訴人自行提出
    之卷附之俊宏聯合診所開立之診斷證明書則顯示告訴人係八十七年五月廿五日晚
    間七時五十九分許即至該診所看診，況丁○○證稱警方要其騙丙○○至現場，而
    丙○○則向本院證稱丁○○打電話給伊是說其之太太流產，要伊開車去接等語，
    亦與丁○○證稱要配合警方誘使丙○○至現場之說法不相符合。又查於八十七年
    五月廿五日為告訴人看診之俊宏聯合診所醫師宋俊宏於偵訊時亦證稱「（問：告
    訴人在貴所就診原因為何？）她只要來申請意外保險，她只是早期宮收（按應係
    「宮縮」），我不願出具（診斷書），所以只寫（妊娠）廿八週，．．．，她只
    申請保險，因她沒有外傷，所以我將意外塗掉，．．．」，俊宏聯合診所於八十
    九年六月廿八日回覆本院簡易庭之書函中則亦提及「病患甲○○在達本診所時，
    有下體出血及早期宮縮現象，但在臨床的診斷上無法判定此次的早期宮縮是因曾
    遭受撞擊而導致下體出血及早期宮縮的現象。」，此有該書函一紙可按，因之，
    亦無從依告訴人所提出之前開診斷證明書即證明其確遭被告推擠致撞擊鐵門而產
    生下體出血及早期宮縮之現象，況如告訴人確因遭被告推擠致撞擊鐵門而產生下
    體出血及早期宮縮之現象，何以在向宋俊宏醫師請領診斷證明書時自陳係要請領
    意外保險之保險金？綜上，被告前開辯解非屬無據，且本件亦確係依刑事訴訟法
    第一百三十一條第一項第三款規定為合法之不要式搜索，非如公訴人指稱不依法
    令搜索，此外，復查無其他積極證據，足以證明被告有何上開犯行，被告犯罪尚
    屬不能證明，衡諸首開法條及判例要旨，自應依法諭知無罪之判決。
據上論斷，應依刑事訴訟法第三百零一條第一項，判決如主文。
本案經檢察官何祖舜到庭執行職務
中      華      民      國      八十九    年    十      月      十一    日
                                臺灣桃園地方法院刑事第一庭
                                      法  官    曾  雨  明
右正本證明與原本無異。
如不服本判決，應於判決送達後十日內向本院提出上訴狀( 應附繕本 )，上訴於
臺灣高等法院。
                                      書記官    戴  育  萍
中        華        民        國   八十九   年    十一    月     四     日


司法院資訊處製作；財團法人民間司法改革基金會備份。
